【裁判字號】    92,自,183
【裁判日期】    920926
【裁判案由】    詐欺等
【裁判全文】
臺灣臺南地方法院刑事裁定
    自  訴  人  甲○○
    被      告  乙○○
右列被告因詐欺等案件，經自訴人提起自訴，本院裁定如左：
    主  文
自訴駁回。
    理  由
一、自訴意旨略稱：如自訴狀所載（如附件）。因認被告涉有詐欺、侵占罪之犯嫌云
    云。
二、按自訴案件於第一次審判期日前，法院訊問及調查結果，如認為案件有刑事訴訟
    法第二百五十二條至第二百五十四條之情形者，得以裁定駁回其自訴，同法第三
    百二十六條第三項定有明文。又所謂訊問及調查結果，無須自訴人及被告均受訊
    問，僅訊問自訴人或被告亦無不可，亦不以經言詞辯論為必要。
三、再按刑法第三百十九條第一項詐欺取財罪之成立，須行為人於主觀上有為自己或
    第三人不法所有之意圖，客觀上係以詐術使人將本人或第三人之物交付為要件。
    所謂以詐術使人交付，必須被詐欺人因其詐術而陷於錯誤，若其使用方法，不能
    認為詐術，亦不致使人陷於錯誤，即不構成該罪，有最高法院四十六年台上字第
    二六○號判例可參；又刑法第三百三十九條之詐欺罪，係以行為人於客觀上施用
    詐術使人陷於錯誤，並於行為之初，即已意圖為不法之所有或意圖得財產上之不
    法利益，為其構成要件；故如依積極證據足可證明行為人確係意圖不法所有時，
    固得論以刑法第三百三十九條之罪，倘若行為人施詐時之意圖尚有存疑，依調查
    之結果復不足以認定其自始具有上述主觀犯罪構成要件，即不能概對被告繩以刑
    事責任。另刑法之侵占罪，係以侵占自己持有他人之物為要件，若非將其持有他
    人之物易為己有，自不生侵占問題，有最高法院二十八年度上字第二三七六號判
    例可參。
四、訊據被告蘇俊銘固坦承有積欠自訴人甲○○新台幣（下同）四萬五千七百五十元
    之情事，惟堅決否認有詐騙自訴人之犯行，辯稱：「我沒詐欺，我確實有積欠自
    訴人四萬五千七百五十元，我是因為生意失敗，才會積欠薪水未付，我在僱用自
    訴人的過程，曾經支付過二十四萬的薪水給自訴人。」等語。經查：（一）自訴
    人甲○○自九十一年十月間起九十一年十月間止，在被告蘇俊銘所承包長庚護專
    嘉義綜合大樓新建工程之工地內，受僱於被告蘇俊銘，擔任板模工，每日薪資新
    台幣（下同）一千三百元，期間被告蘇俊銘曾給付自訴人部分薪水共達二十四萬
    一千四百五十元，惟其中於九十一年五月、六月、九月、十月份自訴人之薪資，
    被告則未全部給付，尚積欠自訴人薪資四萬五千七百五十元，為自訴人所是承，
    並有被告所經營之信麒企業股份有限公司自訴人甲○○各類所得扣繳暨免扣繳憑
    單影本一紙在卷可按。據此，因被告已給付自訴人二十四萬一千四百五十元之工
    資，僅剩四萬五千七百五十元未給付。被告若有意詐騙自訴人豈會如此？已難認
    被告於僱用自訴人時，對自訴人有詐欺之犯意。（二）被告在僱用自訴人之過程
    中，係在九十一年五、六月及九、十月間，無法全數給付給自訴人，並非全部或
    大部分未給付被告薪資。是自訴人於九十一年六月時，即應知悉被告之財務有問
    題。又被告若有意詐騙自訴人，亦不會於七、八月份再如期給付薪資給自訴人。
    上述之情，均在在證明被告係因事後經營不善，始無法將薪資全數給付給自訴人
    。故實難認自訴人有受騙，被告有施用詐術可言。（三）本件嘉義長庚護專行政
    大樓新建工程之營造商係弘益營造股份有限公司，被告再向該營造公司承包，由
    卷附之弘益營股份有限公司工程數量計算表可得而知。自訴人係受僱於被告，與
    弘益營造股份有限公司並無僱用關係，其係向自訴人領取薪資，並非向營造公司
    領取，此有自訴人之各類所得扣繳暨免扣繳憑單一紙可稽。被告自弘益營造股份
    有限公司所取得工程款，係被告依其與弘益營造股份有限公司之承攬契約關係為
    自己所領取，並非為自訴人領取，該工程款屬被告所有。可知被告並未持有自訴
    人之物。
五、綜上所述，足證被告所辯，尚足採信。揆之前揭詐欺罪及侵占罪之意旨，被告所
    為，顯均與詐欺罪及侵占罪之構成要件不合，自應認被告之罪嫌不足。本案兩造
    間純為民事糾葛，應循民事程序以求救濟。依照首開說明，本件自訴應予駁回。
據上論斷，應依刑事訴訟法第三百二十六條第三項、第二百五十二條第十款，裁定如
主文。
中      華      民      國      九十二      年      九    月    二十六  日
                              臺灣臺南地方法院刑事第八庭
                                  審判長法  官  吳  勇  輝
                                        法  官  張  瑛  宗
                                        法  官  洪  士  傑
右正本證明與原本無異。
如不服本裁定應於送達後五日內向本院提出抗告狀。
                                        書記官  汪  姿  秀
中      華      民      國      九十二      年      九    月  二十六    日


司法院資訊處製作；財團法人民間司法改革基金會備份。
